臺灣高等法院刑事判決　　　　　　　　99年度上訴字第3136號
上　訴　人　臺灣士林地方法院檢察署檢察官
被　　　告　蔡裕平
選任辯護人　黃秀禎律師
　　　　　　薛欽峰律師
上列上訴人因被告違反稅捐稽徵法等案件，不服臺灣士林地方法
院98年度訴字第71號，中華民國99 年7月30日第一審判決（起訴
案號：臺灣士林地方法院檢察署97 年度偵字第824號），提起上
訴，本院判決如下：
    主  文
上訴駁回。
    理  由
壹、公訴意旨略以：被告蔡裕平（所涉違反醫師法案件，另經檢
    察官為不起訴處分）係「鴻洋生命科學股份有限公司」（於
    民國92 年12月設於臺北市○○區○區街3號17樓，另在臺北
    市○○路447號5樓設有業務處所，下稱臺灣鴻洋公司）、「
    英屬維京群島鴻洋國際控股公司」（於93年4月23 日設於英
    屬維京群島，下稱《BVI》鴻洋國際控股公司）及「SUI SEI
    KAI LIMITED」（於94年1月12日設於英屬維京群島，下稱《
    BVI》SSK公司）之實際負責人，為稅捐稽徵法所定納稅義務
    人之商業負責人（起訴書誤以被告為納稅義務人）及商業會
    計法之商業負責人，自民國93年間起經營臺灣鴻洋公司，主
    要負責代理日本廠商NK（即「自然殺手」）細胞製劑（下稱
    NK細胞製劑）之銷售，明知在中華民國境內銷售貨物或勞務
    ，均應依法課徵加值型營業稅或非加值型營業稅，而《 BVI
    》SSK 公司設於英屬維京群島（俗稱紙上公司），未在國內
    向主管稽徵機關申請營業登記，依法不得在國內直接對人民
    銷售貨物及勞務，竟意圖為自己不法之所有，基於逃漏營業
    稅及營利事業所得稅之犯意，將臺灣鴻洋公司代理日本醫療
    法人瑞生會（下稱日本瑞生會）銷售NK細胞製劑予國內顧客
    之營業行為，以《BVI》SSK公司名義開立單據予顧客，帳列
    《BVI》SSK公司「銷貨收入」，再由《BVI》SSK公司分別以
    「顧問費用」科目方式，將上開部分銷貨收入款項分別匯入
    臺灣鴻洋公司及《BVI》 鴻洋國際控股公司，帳列臺灣鴻洋
    公司及《BVI》 鴻洋國際控股公司之「顧問收入」科目，以
    此方式規避稅捐稽徵機關之追查，臺灣鴻洋公司即以此不正
    方式，自93年起至95年止，漏列如起訴書附表所示之課稅所
    得額（含稅），因而逃漏如起訴書附表所示之營業稅及營利
    事業所得稅（93至95年度合計逃漏營業稅442萬5千315 元、
    營利事業所得稅2千212萬6千577元），足生損害於稅捐稽徵
    機關對於稅捐稽徵之正確性；被告蔡裕平復明知《BVI》SSK
    公司帳上所列之收入及部分相關費用支出，實際上均係臺灣
    鴻洋公司所為，竟另基於帳冊登載不實之犯意，編製不實之
    臺灣鴻洋公司帳冊報表供主管機關查核，因認被告蔡裕平涉
    犯稅捐稽徵法第41條、第47條第3 款之商業負責人為納稅義
    務人以詐術逃漏稅捐罪嫌及商業會計法第71條第1 款之填製
    不實會計憑證及帳冊罪嫌。
貳、按犯罪事實應依證據認定之，無證據不得認定犯罪事實，又
    不能證明被告犯罪者，法院應諭知無罪之判決，刑事訴訟法
    第154 條第2 項、第301 條第1 項分別定有明文。次按認定
    不利於被告之事實，須依積極證據，茍積極證據不足為不利
    於被告事實之認定時，即應為有利於被告之認定，更不必任
    何有利之證據；而刑事訴訟法上所謂認定犯罪事實之積極證
    據，係指適合於被告犯罪事實認定之積極證據而言，雖不以
    直接證據為限，間接證據亦包括在內，然而無論直接或間接
    證據，其為訴訟上之證明，須於通常一般之人均不致有所懷
    疑，而得確信其為真實之程度者，始得據為有罪之認定，倘
    其證明尚未達到此一程度，而有合理之懷疑存在而無從使事
    實審法院得有罪之確信時，即應由法院為諭知被告無罪之判
    決（最高法院40年臺上字第86號、30年上字第816 號、29年
    上字第3105號、76年臺上字第4986號判例意旨參照）。再按
    稅捐稽徵法第47條規定，係將納稅義務人之公司責任，於其
    應處徒刑範圍，轉嫁於公司負責人，其犯罪或受罰主體原屬
    為納稅義務人之公司，僅因公司於事實上無從負擔自由刑，
    基於刑事政策之考量，乃設該規定，於應處徒刑之範圍內，
    轉嫁於公司之負責人；又稅捐稽徵法第41條規定之納稅義務
    人以詐術或其他不正當方法逃漏稅捐罪，所謂詐術或其他不
    正當方法，係以積極行為為其構成要件，例如造作假單據或
    設置偽帳以逃漏稅捐之類是，若單純不依規定申報稅課，稅
    法上另訂有罰鍰罰則，以責令補繳稅款為已足，如別無積極
    之逃漏稅捐行為，尚難以該罪相繩，公司負責人所以為稅捐
    稽徵法第41條之納稅義務人，係根據同法第47條之規定，故
    應引用上開條款，資為判決依據（最高法院93年度臺上字第
    5110號、76年度臺上字第6623號裁判意旨參照）。另按商業
    會計法第71 條第1款之填製不實會計憑證罪，乃商業負責人
    以明知為不實之事項，而填製會計憑證或記入帳冊為構成要
    件，是如非明知所填製會計憑證或記入帳冊之事項為不實，
    即難以該罪相繩。再按行為非出於故意或過失者，不罰；又
    行為人對於構成犯罪之事實，明知並有意使其發生者，為故
    意，行為人對於構成犯罪之事實，預見其發生而其發生並不
    違反其本意者，以故意論，刑法第12條第1項、第13 條亦有
    明文。是故意犯之行為人須對於客觀不法構成要件之所有行
    為情狀有所認識，並有決意實現不法構成要件之主觀心態，
    或有容忍、聽任構成要件該當結果發生之心態，始符合該犯
    罪之主觀構成要件，得為故意犯刑罰法令處罰之對象。
參、本件公訴人認被告蔡裕平涉犯稅捐稽徵法第41條、第47條之
    為納稅義務人以詐術逃漏稅捐罪嫌、商業會計法第71 條第1
    款之填製不實會計憑證、帳冊罪嫌，無非係以：臺灣鴻洋公
    司、《BVI》鴻洋國際控股公司、《BVI》 SSK公司係集團公
    司，《BVI》SSK公司之員工沒有幾個、沒有主要會計人員、
    相關帳務皆由臺灣鴻洋公司處理、病患係將款項匯入臺灣鴻
    洋公司之銀行帳戶、與臺灣鴻洋公司之實際辦公地址相同、
    臺灣鴻洋公司員工多次往返日本運送病人血液及運回NK細胞
    製劑，並由臺灣鴻洋公司實際負責NK細胞製劑之銷售，惟臺
    灣鴻洋公司會計人員依據被告之指示作帳，將實際上屬於鴻
    洋公司之營業收入帳列為《BVI》SSK公司之營業收入，以規
    避稅捐稽徵機關之追查，藉此逃漏稅捐等情，為其主要論據
    ，並舉證人即臺灣鴻洋公司財務主管傅克婷、員工徐欣欣、
    邱美舒，及勤業眾信會計師事務所會計師郭心潔、總裁張日
    炎，及安侯建業會計師事務所會計師鍾丹丹之證述，暨勤業
    眾信會計師事務所出具之建議投資架構及實行步驟、交易架
    構、交易流程及注意事項、公司組織架構圖，及在臺灣鴻洋
    公司業務處所扣得之營業部人員名冊、營業部技術部員工機
    票預訂紀錄、《BVI》SSK公司客戶抽血回輸暨收款紀錄表、
    臺灣鴻洋公司與《BVI》SSK公司之借用帳戶協議書，及臺灣
    鴻洋公司之95年度損益表、《BVI》 鴻洋國際控股公司之95
    年度收入明細分類帳、《BVI》SSK公司之95年度收入明細分
    類帳及損益表、徐欣欣之95年度財產所得調件明細表，及財
    政部臺北市國稅局97年12月26日財北國稅審三字第09702636
    58號函等，為其論據。
肆、訊據被告蔡裕平堅決否認有公訴意旨所指負責人為納稅義務
    人以詐術逃漏稅捐及填製不實會計憑證、帳冊等犯行。
一、被告辯稱：當時為了募資及海外上市，找會計師事務所規劃
    組織架構，沒有其他不法意圖，其商業目標是希望NK細胞製
    劑在臺灣可以合法製造，通過臨床試驗，把成本降低，讓一
    般人負擔得起，最終希望NK細胞製劑可以成為癌症治療的主
    流，才是成功的商業模式，稅務的小動作，其個人沒想過，
    當時以公司經營者的角度來看，除了信任會計師的專業外，
    沒有其他的選擇，也不知道這樣的組織架構會有稅務上的問
    題；其於96年5月辭職前，為臺灣鴻洋公司及《BVI》鴻洋國
    際控股公司之登記及實際負責人，其登記為《BVI》SSK公司
    負責人的時間很短，擔任實際負責人的時間比較長，但其實
    際負責時間也僅至96 年5月；NK細胞製劑的技術來自日本瑞
    生會醫療法人，該法人將技術賣給《BVI》 鴻洋國際控股公
    司，《BVI》鴻洋國際控股公司授權《BVI》 SSK公司代理經
    營在臺灣的NK細胞製劑勞務銷售，臺灣鴻洋公司則為《 BVI
    》SSK公司提供財務管理及人力資源，NK 細胞製劑之勞務提
    供地點在日本，臺灣鴻洋公司取得的是顧問費收入，臺灣鴻
    洋公司就該收入有繳納營業稅，至營利事業所得稅因公司尚
    無獲利，本不必繳納；是本件縱有應補稅的爭議，亦屬國稅
    局與會計師看法歧異之問題，其並無以詐術逃漏稅捐的意圖
    ，如國稅局最後核定公司需要補稅，雖然臺灣鴻洋公司正在
    清算，亦願意繳納等語。
二、被告之選任辯護人為被告辯稱：
（一）民國92年間，被告年少時友人曾振武（即目前臺灣鴻洋公
      司及《BVI》鴻洋國際控股公司之股東兼實際負責人） 與
      張本寧於日本研究發現免疫細胞中之NK細胞，該細胞為撲
      殺癌細胞之主要功臣，且已發展出突破性之NK細胞培養技
      術，認為此一培養技術具有市場發展潛力，且知悉被告從
      事資產管理公司多年，具有募集資金經驗，又與國內諸多
      公司負責人熟稔，故要求被告與國內生技公司合作聯繫，
      募集資金，幾經會談後，因曾振武之妻舅林興瑞曾從事生
      技業，乃決定由被告、曾振武、林興瑞找來的友人共同集
      資於92年12月底（誤載為93年）成立臺灣鴻洋公司；臺灣
      鴻洋公司成立後，設定營運目標為進行NK自體免疫細胞療
      法於中華民國境內人體試驗之業務，考量公司未來中長期
      發展目標遍及日本、大陸及東南亞等地，且規劃於海外上
      市，又未來將引進的投資人涵蓋日本、大陸等外籍人士等
      因素，遂於93 年4月間委任負責財務簽證之勤業眾信會計
      師事務所進行公司組織架構規劃，勤業眾信會計師事務所
      於93 年4月12日提出建議案，經公司董事討論後認可，遂
      依該事務所建議，先於93 年4月23日在英屬維京群島設立
      《BVI》 鴻洋國際控股公司，建立集團架構，逐步將臺灣
      鴻洋公司轉換成《BVI》 鴻洋國際控股公司之百分之百子
      公司；《BVI》 鴻洋國際控股公司成立後，因集團所需資
      金龐大，且NK細胞製劑在日本可合法培養使用，而曾振武
      於日本成立之醫療法人瑞生會可合法進行NK細胞培養工作
      ，臺灣地區亦有需此服務之病人，為不影響臺灣鴻洋公司
      進行人體試驗，又希望有需要之病人得以使用NK細胞製劑
      ，乃再次委託勤業眾信會計師事務所進行組織架構規劃，
      且因NK細胞培養技術屬於《BVI》 鴻洋國際控股公司所有
      ，勤業眾信會計師事務所建議再成立1 家獨立公司，由新
      成立之獨立公司取得《BVI》 鴻洋國際控股公司之授權，
      負責NK細胞製劑之業務推展事宜，因而再於英屬維京群島
      設立《BVI》SSK公司（即瑞生會BVI 公司），負責在臺灣
      推展NK細胞製劑業務；《BVI》SSK公司與臺灣鴻洋公司間
      ，不具任何隸屬關係，故簽訂服務契約，由臺灣鴻洋公司
      負責處理《BVI》SSK公司與病患間之聯繫、血液輸送至日
      本、事務處理事宜；依勤業眾信會計師事務所建議之投資
      架構設立《BVI》SSK公司後，各公司間財務，亦循會計師
      建議架構進行處理，各公司帳務獨立，以一致之會計準則
      處理，各該歸屬各公司部分，絕無任意調整之情；臺灣鴻
      洋公司之收入來源為《BVI》SSK公司支付之服務費用，該
      屬於臺灣鴻洋公司收入部分，臺灣鴻洋公司均依法開具發
      票繳納營業稅，而營利事業所得稅部分，因臺灣鴻洋公司
      目前仍屬虧損狀態，依法無庸繳納營利事業所得稅。《BV
      I》鴻洋國際控股公司為海外公司，主要收入來源除《BVI
      》SSK 公司支付之權利金，且因為NK細胞製劑技術所有者
      ，在收取權利金外，同時必須支付日本地區代工費（即培
      養NK細胞製劑之相關成本與人事費用）；而《BVI》SSK公
      司亦為海外公司，且財務報表獨立製作，主要收入來源為
      病患或醫療院支付之NK細胞製劑費。依會計師建議之投資
      架構，海外公司無庸在我國報稅，是被告委託國內著名之
      兩大會計師事務所進行年度查核及稅簽，兩大會計師事務
      所會計師均未告知或提醒有稅務問題；被告自投資經營臺
      灣鴻洋公司以來，未有任何以詐術逃漏稅捐之意圖，陸續
      成立境外公司《BVI》鴻洋國際控股公司、《BVI》SSK 公
      司，都是因應公司之長程發展目標、發展海外市場、海外
      上市、吸引海內外投資人等商業考量，所有公司設立均委
      由專業會計師事務所進行評估後，依專業建議進行，並無
      任何逃漏稅捐及違反商業會計法之意圖及行為，更非為了
      規避稅務而逐步設立三家公司。況稅務機關認定本案逃漏
      稅捐之金額，自起訴迄本院審理期間，迭有更異，顯見稅
      務機關對於本案三家公司應課稅額度仍有歧異，不能遽認
      被告於三家公司設立之始即有逃漏稅捐之意圖，且已生逃
      漏稅捐之結果。
（二）稅捐稽徵法第41條所規範之逃漏稅捐行為，必須有「積極
      逃漏稅捐之行為」方屬該當，且為結果犯，必納稅義務人
      以詐術或不正當方法逃漏稅捐，並因而造成逃漏稅捐之結
      果，始克成立，而本件稅捐稽徵機關於原審函覆及稅務員
      於原審證述認定臺灣鴻洋公司所得之標準，尚有疑義，並
      以臺灣鴻洋公司9 個帳戶純匯入資料加總計算營業額計算
      稅額，未予區分匯款金額之性質，顯然錯誤；況該稅務爭
      議尚未經行政救濟確定，不能據此不正確之結果作為論罪
      科刑之依據；又被告已於96年5月18 日同時辭任臺灣鴻洋
      公司及《BVI》鴻洋國際控股公司之法定代理人，故95 年
      度營利事業所得稅之稅務申報非由被告負責，公訴意旨將
      非屬被告申報義務之責任加諸被告，亦有違誤。
（三）商業會計法之填製不實會計憑證罪，須有明知不實之直接
      故意，然被告就公司會計人員之會計帳冊記載事項並不熟
      悉，更未予任何指示，且已信賴著名會計師事務所之組織
      規劃及營運，不可能就會計憑證或帳冊之記載是否真實，
      有明知不實而記載之直接故意，自不能事後因規劃是否不
      當及稅法定義範圍之認知不同，率認被告自始有犯罪故意
      等語。
伍、證據能力部分：
一、按除顯有不可信之情況外，公務員職務上製作之紀錄文書、
    證明文書，得為證據，刑事訴訟法第159 條之4第1款定有明
    文；所謂「顯有不可信之情況」即不待進一步調查，就該文
    書為形式上觀察，即可發現其製作時之外部情況確不可信者
    而言。查檢察官起訴所憑之財政部臺北市國稅局97年12月26
    日財北國稅審三字第0970263658號函（記載：「一、依檢察
    官函請先行初步核算臺灣鴻洋公司所漏稅額，俾起訴涉案營
    業人；二、臺灣鴻洋公司於92年12月29日設立，於設立尚在
    虧損之初，即於94 年1月12日在英屬維京群島另成立《BVI》
    SSK 公司之免稅紙上公司，藉以規避應由臺灣鴻洋公司核列
    之經營銷售收入，似已涉嫌違反加值型及非加值型營業稅法
    第32條第1項前段、同法第35條第1項，及所得稅法第71條第
    1項前段等規定。經初核該公司所漏稅額，(1) 93 年度：營
    業稅37萬5千258元、營利事業所得稅187 萬6千292元；(2)9
    4年度：營業稅106萬4千184元、營利事業所得稅532萬922元
    ；(3)95 年度：營業稅298萬5千873元、營利事業所得稅1千
    492萬9千363元」等語，見臺灣士林地方法院檢察署97 年度
    偵字第824號卷「下稱士檢偵查卷」二第1頁以下），固為公
    務員職務上製作之文書，然業據被告以該文書未符刑事訴訟
    法第159條之4規定，爭執其證據能力；且據證人即臺北市國
    稅局審查員陳惠珠於原審證稱：該函係依據損益表等舊資料
    去計算的，尚未經實質查核等語明確（見原審卷一第181 頁
    、原審卷二第112至119頁），是依其製作時之外部情況而言
    ，於形式上已顯有不可信之情形，而與刑事訴訟法第159 條
    之4第1款之例外規定不合，自不得為本案認定事實之依據，
    合先敘明。
二、按被告以外之人於審判外之言詞或書面陳述，除法律有規定
    者外，不得作為證據；又被告以外之人於審判外之陳述，雖
    不符合同法第159條之1至第159條之4之規定，但經當事人於
    審判程序同意作為證據，法院審酌該言詞陳述或書面陳述作
    成時之情況，認為適當者，亦得為證據。當事人、代理人或
    辯護人於法院調查證據時，知有第159條第1項不得為證據之
    情形，而未於言詞辯論終結前聲明異議者，視為有前項之同
    意，刑事訴訟法第159條第1項及第159條之5分別定有明文。
    除前述函件外，本判決所引用之被告以外之人於審判外之陳
    述（包含書面陳述），雖屬傳聞證據，惟當事人及辯護人於
    本院（當庭或具狀）均表示同意作為證據或無意見而不予爭
    執（見本院卷一第39至46、51、本院卷二第83頁背面），本
    院審酌上開證據資料製作時之情況，尚無違法不當之瑕疵，
    亦認為以之作為證據應屬適當，揆諸前開規定，爰依刑事訴
    訟法第159條之5規定，認該等證據均有證據能力。
三、其餘後述引用之卷內所有卷證資料（包含文書證據、物證等
    證據）之證據能力，均據當事人於本院審理期日表示無意見
    而不予爭執，且無證據證明係公務員違背法定程序所取得；
    又卷內之各項文書證據，亦無刑事訴訟法第159 條之4第1款
    、第2 款顯有不可信而不得作為證據之情形，均認有證據能
    力。
陸、司法院100年5月27日釋字第687號解釋雖認：65 年10月22日
    制定公布之稅捐稽徵法第47條有關「應處徒刑之規定」部分
    ，有違憲法第7 條之平等原則，應自解釋公布日起，至遲於
    屆滿一年時，失其效力。惟上述司法院解釋僅宣告稅捐稽徵
    法第47條有關「應處徒刑」部分定期失效，故於落日期限內
    上開法條仍屬既存有效之法律，本院仍應依檢察官起訴之事
    證進行實體審理，先予說明。
柒、經查：
一、查被告蔡裕平於96年5 月前為臺灣鴻洋公司（於92年12月設
    於臺北市○○區○區街3 號17樓，另在臺北市○○路447 號
    5樓設有業務處所）、《BVI》鴻洋國際控股公司（於93 年4
    月23日設於英屬維京群島）及《BVI》SSK公司（於94 年1月
    12日設於英屬維京群島）之實際負責人；曾振武在日本成立
    醫療法人瑞生會研發NK 細胞培養技術，以技術入股《BVI》
    鴻洋國際控股公司，《BVI》鴻洋國際控股公司成為NK 細胞
    培養技術之所有人，與《BVI》SSK公司簽訂業務發展契約，
    授權《BVI》SSK公司在臺經營NK細胞療法，《BVI》SSK公司
    與臺灣鴻洋公司簽訂服務契約，在臺有NK細胞製劑需求之病
    患透過臺灣鴻洋公司與《BVI》SSK公司簽訂NK細胞療法契約
    書，《BVI》SSK公司將與病患訂約銷售NK細胞療法而收取之
    款項收入，分別以業務發展顧問費及市場顧問費名義，部分
    匯入《BVI》 鴻洋國際控股公司及臺灣鴻洋公司，臺灣鴻洋
    公司以向《BVI》SSK公司取得之該顧問費收入列為公司收入
    （即非將《BVI》SSK公司與病患訂約銷售NK細胞療法而收取
    之全部款項列為公司收入），向稅捐稽徵機關申報繳納93至
    95年度之營業稅，營利事業所得稅部分則因上開方式帳列之
    收入總額減除各項成本後之純益額為負數而無應納稅額等情
    ，為被告蔡裕平所自承（見原審98 年2月26日準備程序筆錄
    及各次審理筆錄），並經證人即負責臺灣鴻洋公司93年度財
    務簽證及稅務之勤業眾信會計師事務所所長張日炎（見臺灣
    士林地方法院檢察署96年度他字第2212號偵查卷「下稱士林
    地檢署他字卷」第125頁以下、原審卷一第118頁以下）、負
    責臺灣鴻洋公司94年度財務簽證及稅務之安侯建業會計師事
    務所會計師鍾丹丹於偵查及原審證述綦詳（見士林地檢署他
    字卷第138頁以下、原審卷一第169頁以下），且有(一)臺灣鴻
    洋公司之設立登記資料、《BVI》鴻洋國際控股公司及《BVI
    》SSK公司之設立登記資料、被告辭任臺灣鴻洋公司及《BVI
    》鴻洋國際控股公司法定代理人之聲明書、被告辭任《 BVI
    》SSK公司法定代理人之聲明書（見原審卷二第16至20 頁、
    士林地檢署偵查卷二第129至153頁、臺灣臺中地方法院檢察
    署96年度他字第1832號偵查卷「下稱臺中地檢署他字卷」一
    第78頁、士林地檢署他字卷第85至86頁）；(二)曾振武等與《
    BVI》鴻洋國際控股公司之合作契約書、《BVI》鴻洋國際控
    股公司與《BVI》SSK公司之契約書、《BVI》SSK公司與臺灣
    鴻洋公司之契約書（見士林地檢署他字卷第182至186頁、臺
    中地檢署他字卷一第83至84 頁、士林地檢署偵查卷二第125
    至128 頁）；(三)《BVI》SSK公司與病患之契約書、同意書、
    客戶抽血回輸暨收款紀錄表、貨物進口文件、病人之抽血及
    回輸認簽單、開予診所之收據（見臺中地檢署他字卷一第20
    至21、158至168、184至201、266 頁）；(四)《BVI》SSK公司
    93年度銷貨收入營收收入分配表、臺灣鴻洋公司94年度及95
    年度資產負債表及損益表、《BVI》鴻洋國際控股公司94 年
    度及95年度資產負債表及損益表、《BVI》SSK公司94年度及
    95年度資產負債表及損益表、臺灣鴻洋公司95年度收入明細
    分類帳、《BVI》鴻洋國際控股公司95 年度收入明細分類帳
    、《BVI》SSK公司95年度收入明細分類帳、臺灣鴻洋公司96
    年1月27 日資金日報表、勤業眾信會計師事務所製作之臺灣
    鴻洋公司93年度財務報表暨查核報告、安侯建業會計師事務
    所製作之《BVI》鴻洋國際控股公司及其子公司94 年度合併
    財務報表、臺灣鴻洋公司94年度稅簽資料（見臺中地檢署他
    字卷二第2、19至25、26至38頁、士林地檢署偵查卷二第4至
    6、7至20、163至177、178至192頁，外放證物袋）等附卷可
    稽，此部分事實固堪認定。
二、就臺灣鴻洋公司、《BVI》 鴻洋國際控股公司、《BVI》SSK
    公司之組織架構規劃及實際運作情形而言，尚難確信被告有
    起訴書所指以詐術或不正當方法逃漏稅捐及明知不實而填製
    會計馮證及帳冊之犯行：
（一）臺灣鴻洋公司、《BVI》 鴻洋國際控股公司、《BVI》SSK
      公司之組織架構規劃：
      勤業眾信會計師事務所除規劃臺灣鴻洋公司、 《BVI》鴻
      洋國際控股公司、《BVI》SSK公司之組織架構外，就各該
      公司之業務內容，亦出具交易流程及注意事項，記載：「
      (一)病人與瑞生會《BVI》SSK公司：１、病人與《BVI》 SS
      K 公司簽訂NK細胞培養契約，約定由《BVI》SSK公司提供
      NK 細胞培養療法；２、 由《BVI》SSK公司自行委託臺灣
      個人協助交付書面合約及匯款資訊（包括外匯交易結購單
      等文件），並協助遞送採血管，該名人員為《BVI》SSK公
      司處理相關手續係屬個人行為，與臺灣鴻洋公司無關，其
      個人差旅費亦應由《BVI》SSK公司負擔（實際執行時，《
      BVI》SSK公司仍與病人簽署契約約定：由病人自行委託專
      業人士進行採血，並依約將血液樣品送交《BVI》SSK公司
      ，見臺中地檢署他字卷第16頁）；３、病人可自行安排將
      療程費用以個人名義結購相當之美金匯入《BVI》SSK公司
      之海外銀行帳戶，亦或由《BVI》SSK公司委託之人員協助
      結匯...。(二)《BVI》SSK公司與《BVI》鴻洋國際控股公司
      ：１、《BVI》SSK公司與《BVI》 鴻洋國際控股公司簽訂
      業務發展合約，約定由《BVI》 鴻洋國際控股公司協助其
      業務發展，並依約支付報酬（實際執行時，《BVI》SSK公
      司與《BVI》鴻洋國際控股公司簽署之契約書約定：《BVI
      》SSK公司委託《BVI》鴻洋國際控股公司為其進行業務顧
      問及代工事宜，《BVI》SSK公司應支付每針單價百分之50
      之業務顧問費，如有業務拓展之實際狀況，另支付業務拓
      展獎金，見臺中地檢署他字卷一第83頁契約書）。(三)《BV
      I》SSK公司與臺灣鴻洋公司：１、《BVI》SSK公司與臺灣
      鴻洋公司簽訂協調聯繫服務合約，約定由臺灣鴻洋公司提
      供《BVI》SSK公司與病人間之協調聯繫服務，並按件向《
      BVI》SSK公司收取服務報酬；２、該服務報酬之訂定可參
      考臺灣鴻洋公司下1年度（94 年）之預估成本保留適當之
      利潤，同時該服務報酬應課5%之營業稅。」等語，此有勤
      業眾信會計師事務所出具之交易架構圖、交易流程及注意
      事項在卷可稽（見士林地檢署他字卷第82至84頁、同本院
      卷二第71至73頁）。是依勤業眾信會計師事務所建議之業
      務內容以觀，其交易流程係由病患與《BVI》SSK公司簽訂
      NK細胞療法契約後，將療程費用匯入《BVI》SSK公司指定
      帳戶，由臺灣鴻洋公司負責《BVI》SSK公司與病患間協調
      聯繫。
（二）實際業務運作情形：
    1.財務方面：
      臺灣病患透過臺灣鴻洋公司與《BVI》SSK公司簽訂NK細胞
      製劑療法契約書後，雖將款項匯入臺灣鴻洋公司開立之玉
      山銀行敦南分行及匯豐銀行臺北分行之新台幣帳戶，而由
      臺灣鴻洋公司處理相關帳務、保管帳冊及電腦檔案資料等
      情，為被告所不爭，並經證人即臺灣鴻洋公司財務主管傅
      克婷於偵查及原審證述屬實（見士林地檢署他字卷第第93
      、94頁），且有《BVI》SSK公司客戶抽血回輸暨收款紀錄
      表（載明：病患將款項匯入前述臺灣鴻洋公司之帳戶）及
      在臺灣鴻洋公司業務處所扣得之各該公司之資產負債表及
      損益表、收入明細分類帳、資金日報表等件附卷可佐（見
      臺中地檢署他字卷一第187至201頁、他字卷二第2、19 至
      25、26至38頁、士林地檢署偵字卷二第4至6、7 至20 頁）
      。然查：《BVI》SSK公司與臺灣鴻洋公司間另訂有借用帳
      戶協議書，約定《BVI》SSK公司向臺灣鴻洋公司借用前述
      以臺灣鴻洋公司名義開立之新台幣帳戶，作為收受貨款、
      給付貨款及事務費用之用，而病患匯入前述臺灣鴻洋公司
      新台幣帳戶之款項，由臺灣鴻洋公司列帳為暫收款，非臺
      灣鴻洋公司實質收入等情，有臺灣鴻洋公司、《BVI》SSK
      公司簽署之帳戶借用協議書影本在卷可稽（見士林地檢署
      偵查卷二第127頁），並經證人即負責臺灣鴻洋公司94 年
      度財務簽證及稅務之安侯建業會計師事務所會計師鍾丹丹
      於偵查及原審證稱：其查帳時，臺灣鴻洋公司從客戶端收
      到的錢，會再匯到《BVI》SSK公司，這部分臺灣鴻洋公司
      會作暫收款，所以不算臺灣鴻洋公司之收入等語甚詳，及
      證人即勤業眾信會計師事務所會計師郭心潔於偵查中證述
      ：《BVI》SSK公司在臺灣可以開立新台幣帳戶，但是存、
      提都有受到限制等情明確（見士林地檢署他字卷第110、1
      40頁、原審卷一第169至179頁）；且有行政院金融監督管
      理委員會銀行局函檢附之國內金融機構辦理在臺無住所之
      外國人開設新台幣帳戶注意事項第1、4條規定在卷可按（
      在臺無住所之外國人含未取得我國登記證照之外國法人，
      外國人開設新台幣帳戶，以活期存款、活期儲蓄存款及定
      期存款戶為限，見原審卷一第96、97頁之行政院金融監督
      管理委員會銀行局98年7月8日銀局《外》字第0980029934
      0號函及附件）。從而相關交易，係由《BVI 》SSK公司向
      臺灣鴻洋公司借用帳戶，供《BVI》SSK公司向病患收款之
      用，二者間並以代收代付關係，將該收入歸予《BVI》SSK
      公司；且由臺灣鴻洋公司依其與《BVI》SSK公司間之服務
      合約，提供財務管理服務，而協助《BVI》SSK公司處理相
      關帳務、保管帳冊及電腦檔案資料。
    2.人事方面：
      臺灣病患透過臺灣鴻洋公司與《BVI》SSK公司簽訂NK細胞
      療法契約書後，臺灣鴻洋公司留用人力為《BVI》SSK公司
      運送採血管，由護士對病患採血及回輸NK血液製劑等情，
      業據證人徐欣欣於偵查及原審證稱：95年間其至臺灣鴻洋
      公司應徵營運助理，公司的人說是臺灣鴻洋公司聘用，薪
      水一直是臺灣鴻洋公司發交，但95年5月聘書上寫的是《
      BVI》SSK公司聘用，...後來轉到實驗室當助理，95年9月
      又簽了1 份聘書，同事盧書敏也是簽收同樣的聘書；其負
      責與客戶聯絡抽血之事，大部分是和護士邱美舒一起去，
      沒有從事輸血工作，抽血和回輸是由護士處理，其只是看
      護士有沒有按照規定處理及負責運送血液，公司還有其他
      2、3 個兼職護士，有1個叫陳麗娟，另曾配合過高寶榕，
      邱美舒、高寶榕是護士，平常不會在公司；其將血液送至
      日本培養，有時2、3 天，有時1星期，其再拿培養好的製
      劑回臺，由護士打回病人身上；去日本的來回機票及食宿
      費用由其先刷卡，再向公司請款等語（見士林地檢署他字
      卷第95頁、偵查卷一第96、97 頁、原審卷一第49至60頁）
      ，及證人即護士邱美舒於偵查中證稱：其另於婦產科任職
      ，日本醫療法人瑞生會特約護士的名片是公司幫其印的，
      主要負責抽血和回輸NK血液製劑的工作，大部分是公司助
      理徐欣欣陪其一起到醫院或病患家裡抽血，抽完血後將血
      液交給徐欣欣等語甚詳（見士林地檢署他字卷第94、95、
      260、261頁）；並有徐欣欣之95年5月4日《BVI》SSK公司
      聘書及95年9月25日臺灣鴻洋公司聘書、《BVI》 SSK公司
      病人抽血及回輸認簽單（載明：經辦人為徐欣欣）、邱美
      舒之日本醫療法人瑞生會特約護士名片1張、邱美舒之 95
      年度稅務電子閘門財產所得調件明細表（載明：95年度自
      臺灣鴻洋公司領取薪資所得4萬4千元）、高寶榕之95年度
      稅務電子稅務電子閘門財產所得調件明細表（載明：95年
      度自臺灣鴻洋公司領取薪資所得8千500元），及在臺灣鴻
      洋公司業務處所扣得之營業部技術部員工機票預訂紀錄（
      顯示徐欣欣於95、96年間至日本出差多次，並以信用卡付
      款）、營運部特約員工聯絡名冊（顯示員工有護士邱美舒
      、陳麗娟、高寶榕等，營運助理有徐欣欣、盧書敏等）等
      附卷可稽（見臺中地檢署他字卷一第19至21、104至107、
      202至212頁、他字卷二第95頁、士林地檢署偵查卷一第22
      、31頁）。然查：前揭勤業眾信會計師事務所出具之交易
      流程及注意事項，已明文規劃《BVI》SSK公司應自行委託
      臺灣個人遞送採血管，該人員為《BVI》SSK公司處理相關
      手續係個人行為，與臺灣鴻洋公司無關，其個人差旅費亦
      由《BVI》SSK公司負擔等語（見士林地檢署他字卷第83頁
      ）；實際執行時，《BVI》SSK公司與臺灣病患簽約時，亦
      約定：病人取得《BVI》SSK公司交付之採血管後，自行委
      託專業人士進行採血，並按時將血液樣品送交《BVI》SSK
      公司等情（見臺中地檢署他字卷一第16頁），此分別有各
      該契約書在卷可按。足見上述人員乃分別依其等與《 BVI
      》SSK 公司或與病人間之原因關係，遞交採血管或採血、
      回輸製作，而為整體交易行為實踐之一部分，至其等究係
      分別受《BVI》SSK公司或病人委託行事，亦分別依契約合
      意條款行之，並無不合。公訴人單以臺灣鴻洋公司實際人
      力運作狀況與會計師初始規劃不符，即認被告有為納稅義
      務人逃漏稅捐之犯意及犯行，難認有據。
（三）稅務狀況：
    1.稅務相關規定：
    (1)按「在中華民國境內銷售貨物或勞務及進口貨物」，均應
      依本法規定課徵加值型或非加值型之營業稅；銷售貨物或
      勞務之營業人，為營業稅之納稅義務人；提供勞務予他人
      ，或提供貨物與他人使用、收益，以取得代價者，為銷售
      勞務；「銷售之勞務係在中華民國境內提供或使用者，係
      在中華民國境內銷售勞務」；營業人除本法另有規定外，
      不論有無銷售額，應以每2月為1期，於次期開始15日內，
      填具規定格式之申報書，檢附退抵稅款及其他有關文件，
      向主管稽徵機關申報銷售額、應納或溢付營業稅額，其有
      應納營業稅額者，應先向公庫繳納後，檢同繳納收據一併
      申報，加值型及非加值型營業稅法第1、2、3、32 條定有
      明文。
    (2)所得稅分為綜合所得稅及營利事業所得稅；凡在中華民國
      境內經營之營利事業，應依本法規定，課徵營利事業所得
      稅，營利事業之總機構在中華民國境外，而有中華民國來
      源所得者，應就其中華民國境內之營利事業所得，依本法
      規定課徵營利事業所得稅；在中華民國境內提供勞務之報
      酬，屬中華民國來源所得；營利事業所得之計算，以其本
      年度收入總額減除各項成本費用、損失及稅捐後之純益額
      為所得額；納稅義務人應於每年5 月1日起至5月31日止，
      填具結算申報書，向該管稽徵機關，申報其上1 年度內構
      成綜合所得總額或營利事業收入總額之項目及數額，以及
      有關減免、扣除之事實，並應依其全年應納稅額減除暫繳
      稅額、尚未抵繳之扣繳稅額及可扣抵稅額，計算其應納之
      結算稅額，於申報前自行繳納，所得稅法第 1、3、8、24
      、71條亦有明文。
    (3)依照上開說明，在中華民國境內銷售勞務，應就該勞務銷
      售之營業收入課徵營業稅，及就所得（即營業收入總額減
      除各項成本費用、損失及稅捐後之純益額）課徵營利事業
      所得稅。又依據財政部98年9月3日發佈「所得稅法第8 條
      規定中華民國來源所得認定原則」第4點第1項規定：本法
      第8條第3款所稱「在中華民國境內提供勞務之報酬」，於
      個人指在中華民國境內提供勞務取得之薪資、執行業務所
      得或其他所得；於營利事業指依下列情形之一提供勞務所
      取得之報酬：(一)提供勞務之行為，全部在中華民國境內進
      行且完成者；(二)提供勞務之行為，需在中華民國境內及境
      外進行始可完成者；(三)提供勞務之行為，在中華民國境外
      進行，惟須經由中華民國境內居住之個人或營利事業之參
      與及協助始可完成者。另外國營利事業在中華民國境內提
      供勞務之行為，如屬在中華民國境內經營工商、農林、漁
      牧、礦冶等本業營業項目之營利行為者，應依所得稅法第
      8條第9款規定之營業利潤認定之，並準用前開認定原則第
      10點第2 項有關按境內及境外提供服務之相對貢獻程度劃
      分屬中華民國境內營業利潤規定，此有98年9月7日台稅一
      發字第09804900540號函在卷可按（見原審卷一第138、13
      9頁）。
    2.就臺灣鴻洋公司、《BVI》鴻洋國際控股公司、《BVI》SS
      K公司之整體規劃及實際運作情形而言：
      依照上開說明，相關交易及勞務提供，係由《BVI》 鴻洋
      國際控股公司（NK細胞培養技術之所有人）與《BVI》SSK
      公司簽訂業務發展契約，授權《BVI》SSK公司在臺經營NK
      細胞療法，《BVI》SSK公司另與臺灣鴻洋公司簽訂服務契
      約及帳戶借用契約，由在臺有NK細胞製劑需求之病患透過
      臺灣鴻洋公司引介與《BVI》SSK公司簽訂NK細胞療法契約
      書，經《BVI》SSK公司以《BVI》SSK公司帳戶及向臺灣鴻
      洋公司借用之臺灣鴻洋公司帳戶收款後，將其銷售NK細胞
      療法收取之款項收入，分別以業務發展顧問費及市場顧問
      費名義，依約匯入《BVI》 鴻洋國際控股公司及臺灣鴻洋
      公司，臺灣鴻洋公司即以向《BVI》SSK公司取得之該顧問
      費收入列為公司收入，申報繳納稅捐等情，業如前述。是
      如依稅務機關認定，《BVI》SSK公司向病人收取之款項屬
      於在中華民國境內提供勞務之報酬，則《BVI》SSK公司透
      過上開規劃向病人收取之費用，僅依約支付部分顧問費予
      臺灣鴻洋公司，臺灣鴻洋公司僅就所得之顧問費列為營業
      所得，繳納稅捐（見士林地檢署他字卷第285 頁、偵查卷
      二第125 頁）；而《BVI》SSK公司向病患收取之款項固屬
      中華民國來源所得，然因須依約支付《BVI》 鴻洋國際控
      股公司業務顧問費（見臺中地檢署他字卷一第83頁）及臺
      灣鴻洋公司相關費用，故僅就扣除上開各項支出之部分繳
      納營利事業所得稅；又《BVI》 鴻洋國際控股公司收取之
      業務顧問費，因屬來自境外公司《BVI》SSK公司之所得，
      得依規定扣抵，而免除部分稅賦，足見就臺灣鴻洋公司、
      《BVI》鴻洋國際控股公司、《BVI》SSK 公司規劃之組織
      架構而言，確可透過上開交易流程減少部分稅賦。
（四）然臺灣鴻洋公司縱透過另設境外公司《BVI》 鴻洋國際控
      股公司、《BVI》SSK公司之前述組織規劃，因《BVI》 鴻
      洋國際控股公司向境外公司《BVI》SSK公司收取之業務顧
      問費，係來自境外公司所得，而得減少該部分稅賦；惟被
      告於任臺灣鴻洋公司負責人期間，究否涉嫌以詐術或其他
      不正當方法使納稅義務人逃漏稅捐及填製不實會計憑證罪
      嫌，仍須就稅捐稽徵法第47、41條、商業會計法第71條第
      1 項之客觀要件是否該當，及被告是否具備犯罪之主觀犯
      意詳為審究，以下乃分述之：
    1.客觀構成要件部分：
      (1)公訴意旨雖依財政部臺北市國稅局查處結果，認定臺灣
        鴻洋公司、《BVI》鴻洋國際控股公司、《BVI》 SSK公
        司係集團公司，臺灣鴻洋公司實際負責NK細胞製劑銷售
        ，臺灣鴻洋公司將實際上屬於該公司之營業收入帳列為
        《BVI》SSK公司之營業收入，藉此於申報稅捐時規避稅
        捐稽徵機關之審查，涉嫌以詐術逃漏稅捐及填製不實會
        計憑證。然證人即財政部臺北市國稅局審查員陳惠珠就
        其查處標準於原審證稱：本件只有臺灣鴻洋公司設在境
        內，所以國稅局只就境內公司查核、裁罰；重點在所有
        相關公司的設立時點，第1 個設立的是臺灣鴻洋公司，
        之後才到英屬維京群島設立兩家免稅的紙上公司，如果
        是先設立控股公司，再設立臺灣鴻洋公司，在整個稅上
        就可以交代，但先設立臺灣鴻洋公司，再設立控股公司
        ，明顯是在逃避稅捐；又本件因為使用者在臺灣，所以
        勞務銷售應該是在臺灣，血液再造費用應算入臺灣鴻洋
        公司之營業收入，並繳稅，至於血液製劑培養地在日本
        的部分可以扣減，但必須要提供證據；其根據相關公司
        名下9個銀行帳戶實質查核，因為1支針劑費用是5至6萬
        ，故如以個人名義匯入、金額是5或6萬的倍數，就會認
        定是癌症病患匯入，而為臺灣鴻洋公司之營業收入，據
        此核算逃漏稅額等語（見原審卷一第180 頁以下、原審
        卷二第112 頁以下）。足見稅務機關單以境內公司與境
        外公司設立之先後順序為其認定納稅義務人是否以詐術
        或其他不正當方法逃漏稅捐之唯一依據，缺乏關於公司
        組織架構及設立先後順序之差異，如何得以逃漏稅捐及
        逃漏多少金額稅捐之論述及事證，顯屬速斷；且其關於
        逃漏稅額之計算，竟以匯入款項是否為個人名義匯入、
        是否為5或6萬倍數之金額估算之，而未予實際查核，亦
        屬無據，不足為本院認定之事實之依據。
      (2)財政部臺北市國稅局已陸續於99年3至7月間，就稅捐稽
        徵機關認定臺灣鴻洋公司涉嫌逃漏93至95年度之營業稅
        及營利事業所得稅額，核發更正核定通知書及裁處書，
        此有財政部臺北市國稅局99 年2月26日財北國稅審三字
        第0990210679號函、99年5月27日財北國稅審一字第099
        0226483號函、99年5月20日財北國稅審三字第09900492
        08號函，及財政部臺北市國稅局南港稽徵所99年7月1日
        財北國稅南港營所字第0990201758號函、99年7月19 日
        財北國稅審一字第0990227878號函檢附之各該更正核定
        通知書及裁處書等件附卷可參（見原審卷二第88、 129
        至131、134至135、188至190、192至194 頁）；迄本院
        審理期間，財政部臺北市國稅局復以100年4月27日財北
        國稅審三字第1000205959B號函就臺灣鴻洋公司於93 至
        95年漏報營業稅及營利事業所得稅之金額函覆本院，查
        其核算之逃漏稅金額與先前核定之各年度漏報稅額亦非
        一致，此有該函件可按（見本院卷一第163-1、164頁）
        。是公訴意旨依稅務機關初始核定之金額認定本件犯罪
        事實，是否信而有徵，實非無疑。
      (3)公訴意旨既以臺灣鴻洋公司透過增設《BVI》鴻洋國際
        控股公司、《BVI》SSK公司二境外公司之組織架構，為
        其逃漏稅捐之手段（見起訴書犯罪事實欄一），然查《
        BVI》SSK公司迄94年1月12 日始行成立，此據被告供述
        甚詳，且有《BVI》SSK公司章程及公司執照影本在卷可
        稽（見士林地檢署偵查卷二第131至153頁），業如前述
        。是被告任臺灣鴻洋公司負責人期間，如何於《BVI》S
        SK公司於94年1月間設立之前，即於93 年間以詐術或不
        正當方法使納稅義務人臺灣鴻洋公司逃漏93年度之營業
        稅、營利事業所得稅，顯然未據公訴意旨詳為說明並提
        出相關事證為佐，難認有據。
      (4)依上開公司組織架構規劃，病人與《BVI 》SSK 公司間
        簽立之契約書及切結書（見臺中地檢署他字卷一第16至
        18頁）係由病人委託SSK 公司從事NK自然殺手細胞療法
        ，並由病人將款項匯入SSK 公司向台灣鴻洋公司借用之
        二帳戶內，即玉山銀行敦南分行帳號0000000000000 、
        匯豐銀行台北分行帳號000000000000後，由護士邱美舒
        、陳麗娟、高寶榕對病人採集血液，經細胞培養後，再
        將NK製劑注射病人體內，此有客戶採血回輸統計表、細
        胞數證明書、NK細胞製劑清單及貨物進口同意在卷可證
        ，如前所述，並據證人莊淑媛於檢察官訊問時具結證述
        ：其家屬接受NK細胞療法及抽血、注射之經過等情甚詳
        （見臺中地檢署他字卷一第22頁）。可見病人與《 BVI
        》SSK公司間之NK 自然殺手細胞療程勞務提供係確有其
        事，此為公訴意旨所是認。從而台灣鴻洋公司依照其與
        《BVI》SSK公司簽定之服務契約書，依約為《BVI》SSK
        公司在台灣市場處理與病人間之協調服務事宜，收取業
        務顧問或服務等費用（見士林地檢署他字卷第285 頁之
        服務契約書），並將台灣鴻洋公司出借予《BVI》SSK公
        司之帳戶所收取之病人匯入款項，於會計帳簿表冊上認
        列為「暫收款」，於扣除臺灣鴻洋公司應受領之業務顧
        問或服務費用、業務擴展獎金外等費用後，將前述「暫
        收款」匯予SSK 公司，其會計登載作業，自無不合。公
        訴意旨單以稅務機關認定《BVI》 鴻洋國際控股公司、
        《BVI》SSK公司為紙上公司，即認臺灣鴻洋公司就《BV
        I》SSK公司之暫收款部分帳目認列不實，顯未慮該二公
        司分別依契約列帳之事實，容屬率斷。
      (5)《BVI》SSK公司94年度帳上銷貨淨額為美金1,027,934.
        22元，因取得台灣鴻洋公司勞務服務所認列之市場顧問
        費為美金296,785.22元 （相當新台幣9,631,000元），
        佔當年度銷貨淨額28.87%，尚認與合約相符；至台灣鴻
        洋公司於94年度帳上相應認列之顧問收入淨額為新台幣
        9,053,441元，與《BVI》SSK 公司認列之台灣鴻洋公司
        市場顧問費間差異新台幣577,559 元，該差異原因則係
        錯帳所致；又《BVI》SSK公司95年度帳上銷貨淨額為美
        金3,078,701.77元，因取得台灣鴻洋公司勞務服務所認
        列之市場顧問費為美金923,539.04元（ 相當新台幣30,
        107,550元），佔當年度銷貨淨額30%，而台灣鴻洋公司
        相應認列之顧問收入淨額亦為新台幣30,107,550元，核
        均與合約相符，此有勤政會計師事務所之會計師覆核報
        告影本在卷可證（見本院卷二第19至35 頁，正本外放）
        ，且據證人傅克婷於原審證述列帳情形明確（見原審卷
        一第80頁）。足見《BVI》SSK公司及台灣鴻洋公司均依
        雙方簽署之合約按比例認列帳目，難認有何以明知為不
        實之事項，填製會計憑證或記入帳冊之情事。
      (6)依《BVI 》SSK 公司與台灣鴻洋公司、《BVI 》鴻洋國
        際控股公司簽訂之合約（見士林地檢署偵字卷二第 126
        頁、士林地檢署他字卷第285頁），《BVI》SSK 公司向
        病人收款後，應支付30% 之市場顧問費予臺灣鴻洋公司
        ，另應支付50%業務發展顧問費予《BVI》鴻洋國際控股
        公司，僅自行留存得款之20%。亦即依上開合約，SSK公
        司與《BVI》鴻洋國際控股公司合併留存得款70%之款項
        。查《BVI》SSK公司94年度帳上銷貨淨額為美金1,027,
        934.22元，因取得《BVI》 鴻洋國際控股公司勞務服務
        而認列之業務發展費用為美金372,591.64元，佔當年度
        銷貨淨額36.25%，與KI公司相應認列之業務收入淨額金
        額相符；另SSK公司95 年度帳上銷貨淨額為美金3,078,
        701.77 元，因取得《BVI》鴻洋國際控股公司勞務服務
        而認列之業務發展費用為美金1,540,170.79元，佔當年
        度銷貨淨額50.03%（認與合約相符，而《BVI》 鴻洋國
        際控股公司95年度帳上相應認列之業務收入淨額為美金
        1,533,873.22元，與《BVI》SSK公司認列金額差異為美
        金6,297.57元，係錯帳所致，此亦有勤政會計師事務所
        之會計師覆核報告在卷可證（見本院卷二第19至35頁）
        。雖《BVI》SSK公司於94年度所認列之《BVI》 鴻洋國
        際控股公司業務發展費用僅佔當年度銷貨淨額36.25%，
        尚與合約所定應付《BVI》 鴻洋國際控股公司款項之比
        例未符，然《BVI》SSK公司當年度依合約認列近30% 之
        台灣鴻洋公司市場顧問費，業如前述，是就臺灣鴻洋公
        司而言，其會計憑證或帳冊之記載，尚屬依約所為，核
        無不實可言。至《BVI》鴻洋國際控股公司、《BVI》SS
        K 公司部分，縱有未依約按比例認列之事，至多亦僅係
        雙方間債務不履行之民事問題，核與明知為不實而故於
        會計憑證或帳冊為不實登載之情形有間，且二者均屬境
        外公司，是否仍為我國商業會計法規範所及，不無疑問
        ，自無從以此即為不利被告之認定。
    2.主觀犯意部分：
      (1)臺灣鴻洋公司、《BVI 》鴻洋國際控股公司、《BVI 》
        SSK 公司之設立緣由，業據證人即勤業眾信會計師事務
        所稅務部會計師郭心潔於偵查及原審證稱：93年間受臺
        灣鴻洋公司委託作投資架構規劃，因為臺灣鴻洋公司有
        海外上市的規劃，為了預防大股東出脫持股，故先成立
        一家英屬維京群島公司，因為《BVI》 鴻洋國際控股公
        司成立的成本較低，之後如果在海外上市，可以直接換
        成海外上市公司的股票，勤業眾信會計師事務所針對組
        織架構及業務流程作規劃，稅務部分僅提醒過臺灣鴻洋
        公司，但沒有直接受稅務部分委任；《BVI》 鴻洋國際
        控股公司負責人是上訴人，開會過程中上訴人說NK細胞
        培養業務的負責人是曾振武，且實際細胞培養業務是在
        境外進行，所以有必要以曾振武為股東之一，成立《BV
        I》SSK公司，因為NK細胞製劑療法可能有醫療法律的問
        題，而NK細胞培養技術為曾振武所有，所以才由病患與
        《BVI》SSK公司簽訂NK細胞培養契約，約定由《BVI 》
        SSK公司提供NK 細胞療法，又因為很多病患在醫院，如
        果病患要接受服務，需透過臺灣鴻洋公司協調聯繫，所
        以才如此規劃，會議後，其建議臺灣鴻洋公司與《 BVI
        》SSK 公司簽訂服務契約，並將會議結論彙總作成紀錄
        等語甚詳（見士林地檢署他字卷第107至111頁、原審卷
        一第108 頁以下）；並有勤業眾信會計師事務出具之建
        議投資架構及實行步驟（其上圖載：臺灣鴻洋公司之上
        有英屬維京群島公司）、交易架構（其上圖載：《 BVI
        》SSK公司與《BVI》鴻洋國際控股公司間有業務發展合
        約、《BVI》SSK公司與臺灣鴻洋公司間有協調聯繫服務
        合約）、交易流程及注意事項，及公司組織架構圖（其
        上記載：《BVI》SSK公司設立原因：臺灣鴻洋公司節稅
        、將營收利潤歸於 BVI、臺灣不能從事血液運送）等在
        卷可考（見士林地檢署他字卷第75、76、82至84頁、臺
        中地檢署他字一卷第226頁）。足認臺灣鴻洋公司、《
        BVI 》鴻洋國際控股公司、《BVI》SSK公司先後設立，
        確係著眼於規劃海外上市、臺灣醫療法律對於NK細胞療
        法之限制，而由專業會計師規劃之組織架構。縱上開公
        司組織架構之規劃附有其節稅之目的，然各海外公司既
        依相關規定設立，各公司間之交易亦有契約為憑，縱嗣
        經稅務機關認有脫法短報實質應課稅額之情形，亦難認
        被告於任臺灣鴻洋公司負責人期間，自始有意以詐術或
        不正當方法逃漏稅捐。公訴意旨單以境外公司與臺灣鴻
        洋公司設立先後順序，認定被告於認臺灣鴻洋公司負責
        人期間自始有以詐術逃漏稅捐之犯意，亦難認有據。
      (2)稅務機關認定：臺灣鴻洋公司留用該公司人力並雇用護
        士從事對病患採血、運送採血管、回輸等工作，直接接
        觸NK細胞療法之使用者臺灣病患，認勞務使用者既在臺
        灣，則NK細胞療法之勞務銷售係在中華民國境內，應將
        病患接受該療法給付之全部款項，均列為核課稅額時計
        算之營業收入核課計算，雖非無據。惟按稅捐課徵之相
        關法令繁瑣，本非大眾所嫻熟；且熟習稅務之會計師即
        勤業眾信會計師事務所總裁張日炎於偵查中亦就提供NK
        細胞療法所得款項是否屬中華民國境內勞務銷售表示：
        其知NK細胞在日本培養，所以勞務提供應該在日本，不
        用繳納中華民國的所得稅等語（見士林地檢署他字卷第
        127 頁），另安侯建業會計師事務所鍾丹丹於偵查中則
        稱：臺灣鴻洋公司代《BVI》SSK公司收取病患的錢，並
        送病患的血液到日本接受培養，因為勞務執行地在日本
        ，是境外，所以究否為中華民國來源所得有爭議等語（
        見士林地檢署他字卷第139、140頁），足見NK細胞療法
        究否屬在中華民國境內或境外銷售之勞務，於本件稅務
        行政爭訟確定前，仍存爭議。況本案稅務處分，業經臺
        灣鴻洋公司提出複查申請，有被告陳報之複查申請資料
        可按（見本院卷一第104至137頁），自宜透過行政爭訟
        確認之，而難遽以上開公司設立規劃或稅務機關認定短
        報稅捐之客觀事實，即謂被告有公訴意旨所指之以詐術
        或不正當方法逃漏稅捐及明知不實而填製會計憑證、帳
        冊等犯罪之主觀犯意。且縱行政爭訟結果認臺灣鴻洋公
        司確有短報稅捐情事，亦屬稅務核課之行政爭議，此與
        納稅義務人究否自始有以詐術或不正當方法逃漏稅捐及
        故於會計憑證或帳冊為不實登載之犯意有間。果無其他
        積極證據足以證明臺灣鴻洋公司有實施積極詐術而逃漏
        稅捐，或有故將病患接受NK細胞療法所給付款項虛偽填
        製會計憑證或記入帳冊之情，自無從逕對被告以上開罪
        名相繩。
捌、綜上所述，公訴及上訴意旨所舉事證，尚未達於通常一般人
    均不致於有所懷疑，而得確信其為真實之程度，本院自無從
    形成為被告有罪之確信，此外，復查無其他積極證據，足以
    證明被告有上開檢察官所指負責人為納稅義務人以詐術或不
    正當方法逃漏稅捐、填製不實會計憑證及帳冊等罪嫌之主觀
    犯意及犯行，而為被告無罪之諭知，經核尚無違誤。檢察官
    上訴意旨雖以：依會計師建議之各公司組織架構，病人應將
    款項匯至《BVI》SSK公司海外銀行帳戶，由臺灣鴻洋公司以
    外之個人處理遞約及匯款事宜，且《BVI》SSK公司應自行委
    託臺灣個人遞送採血管及差旅費，然實際上，臺灣鴻洋公司
    人員逕交付匯款資訊予病人，請病人將款項匯入臺灣鴻洋公
    司帳戶，並由臺灣鴻洋公司人員運送採血管、雇用護士對病
    患採血及回輸NK血液製劑，足見各公司實際操作與會計師原
    先規劃不同；且臺灣鴻洋公司派員與公司接洽、說明、抽血
    、運送血液及製劑、靜脈注射製劑回輸人體、按期催繳，顯
    為高度勞力取向之勞務提供，而屬在中華民國境內提供勞務
    之報酬，係中華民國來源所得，應予科徵稅金，原審以證人
    張日炎、鍾丹丹之證詞，以臺灣鴻洋公司認NK細胞血液培養
    在日本進行，非在境內銷售勞務，與常情無違一節，顯有違
    經驗法則等語，指摘原判決不當。然查，相關交易、付款及
    列帳流程，除依會計師規劃架構設立公司外，尚分別各自簽
    立之契約為憑，各公司亦分別依契約認列立帳等情，業如前
    述，是上開運作流程縱或有節稅考量，亦係被告任臺灣鴻洋
    公司負責人期間，按會計師建議之組織架構，依各該規定設
    立境外公司、依契約所行，核與自始有意以詐術或不正當方
    法逃漏稅捐者有異；且相關會計憑證及帳冊認列既均依契約
    所為，自無明知不實而故為不實登載可言。至稅務機關最終
    核定結果究否認臺灣鴻洋公司短報稅捐，應核補短繳部分，
    則屬稅務行政爭訟之事，與被告是否有上開犯罪故意及犯行
    之判斷無涉。本件被告聽從會計師建議之公司組織架構，依
    前述流程執行業務並列帳，既無證據證明被告自始即有意為
    納稅義務人臺灣鴻洋公司以詐術或不正當方法逃漏稅捐，或
    明知不實而就會計憑證或帳冊為不實登載，自難逕以上述組
    織架構規劃經稅務機關認定已短報稅捐之稅務爭議，即率以
    上開刑責繩之。綜上所述，起訴及上訴意旨所憑事證均無足
    使本院確信被告有本件犯罪之主觀犯意及犯行，無從於缺乏
    其他具體佐證之情形下，遽為不利被告之認定。檢察官上訴
    意旨仍執前詞，指摘原判決不當，為無理由，應予駁回。
據上論斷，應依刑事訴訟法第368條，判決如主文。
本案經檢察官楊秀琴到庭執行職務。
中    華    民    國   100    年    12    月    16    日
                  刑事第七庭審判長法  官  溫耀源
                                  法  官  張傳栗
                                  法  官  朱瑞娟
以上正本證明與原本無異。
如不服本判決，應於收受送達後10日內向本院提出上訴書狀，其
未敘述上訴之理由者並得於提起上訴後10日內向本院補提理由書
（均須按他造當事人之人數附繕本）「切勿逕送上級法院」。
刑事妥速審判法第9條：
除前條情形外，第二審法院維持第一審所為無罪判決，提起上訴
之理由，以下列事項為限：
一、判決所適用之法令牴觸憲法。
二、判決違背司法院解釋。
三、判決違背判例。
刑事訴訟法第 377 條至第 379 條、第 393 條第 1 款之規定，
於前項案件之審理，不適用之。
                                   書記官  郭家慧
中    華    民    國   100    年    12    月    21    日